【裁判字號】    96,易,714
【裁判日期】    970116
【裁判案由】    偽造文書
【裁判全文】
臺灣雲林地方法院刑事判決               96年度易字第714號
公  訴  人  臺灣雲林地方法院檢察署檢察官
被      告  甲○○
上列被告因偽造文書案件，經檢察官聲請簡易判決處刑（96年度
偵字第3127號），本院虎尾簡易庭受理後（96年度虎簡字第361
號），認不宜逕以簡易判決處刑，改依通常程序審理，被告於準
備程序進行中就被訴事實為有罪之陳述，本院合議庭裁定進行簡
式審判程序，判決如下：
    主  文
甲○○共同違反不得使大陸地區人民非法進入臺灣地區之規定，
處有期徒刑陸月，如易科罰金，以銀元佰元折算壹日，減為有
期徒刑月，如易科罰金，以銀元佰元折算壹日。
    事  實
一、甲○○與薛經英實際上並無結婚之真意，竟與林德富（已死
    亡）、姓名年籍不詳綽號「小李」之成年男子共同基於使大
    陸地區人民非法進入臺灣地區之犯意聯絡，復與薛經英、林
    德富、綽號「小李」之男子共同基於行使使公務員登載不實
    文書之犯意聯絡，由甲○○於民國92年4 月28日，與薛經英
    在大陸地區福建省福州市公證處辦理虛偽結婚登記，甲○○
    返臺後，於92年5 月26日，持上開結婚證明書及經財團法人
    海峽交流基金會（下稱海基會）認證之證明前往雲林縣崙背
    鄉戶政事務所辦理結婚之戶籍登記，使該戶政事務所不知情
    之公務員，將甲○○之配偶為薛經英之不實事項，登載於其
    職務所掌之公文書即戶籍登記簿上，足生損害於戶政機關對
    於結婚戶政資料管理之正確性。嗣於92年6 月16日，甲○○
    委託不知情之劉芊蘭持前開使公務員登載不實之戶籍謄本，
    以配偶來臺探親之名義，向內政部入出國及移民署（下稱移
    民署）申請薛經英來臺之許可，而行使上開登載不實之文書
    ，經移民署實質審查後，核准發給薛經英入出境許可證，使
    薛經英得於92年7 月21日進入臺灣地區。
二、案經臺南縣警察局永康分局報告臺灣臺南地方法院檢察署檢
    察官呈請臺灣高等法院臺南分院檢察署移轉臺灣雲林地方法
    院檢察署檢察官偵查後聲請簡易判決處刑。
    理  由
一、本件被告甲○○所犯係死刑、無期徒刑、最輕本刑為3 年以
    上有期徒刑以外之罪，其於準備程序就被訴事實為有罪之陳
    述，經本院裁定由受命法官獨任以簡式審判程序審理，則依
    刑事訴訟法第273 條之2 、同法第159 條第2 項之規定，不
    適用傳聞法則有關限制證據能力之相關規定，合先敘明。
二、上揭事實，業據被告坦承不諱，並有證人薛經英於警詢及偵
    查中之證言、薛經英之大陸地區人民資訊管理系統基本資料
    查詢結果、入境許可證、入出境資料查詢結果，被告甲○○
    之個人戶籍資料、入出境資料查詢結果、雲林縣崙背鄉戶政
    事務所於96年10月17日以雲背戶字第0960001814號函檢送之
    戶籍謄本、結婚登記申請書、福建省福州市民政局核發之（
    2003）榕公證內民字第6046號結婚證明書、海基會於92年5
    月15日出具之證明、移民署於96年10月19日以移署資處雲字
    第09611856730 號函檢附之薛經英大陸地區人民進入臺灣地
    區旅行證申請書、結婚經過說明與具結書、大陸地區人民進
    入臺灣地區保證書、委託書各1 份在卷可稽，足認被告自白
    與事實相符，堪可採信。本件事證明確，被告犯行堪以認定
    ，應依法論科。
三、被告行為後，臺灣地區與大陸地區人民關係條例已於92年10
    月29日修正公布全文，其中關於使大陸地區人民非法進入臺
    灣地區之處罰規定即修正後該條例第79條，自同年12月31日
    起施行，依修正後該條例第79條第1 項之規定，違反同條例
    第15條第1 款不得使大陸地區人民非法進入臺灣地區之規定
    者，其法定刑已由修正前之「5 年以下有期徒刑、拘役或科
    或併科新臺幣50萬元以下罰金」，提高為「1 年以上7 年以
    下有期徒刑，得併科新臺幣1 百萬元以下罰金」，比較新舊
    法之結果，以修正前之舊法有利於被告，依刑法第2 條第1
    項前段之規定，自應適用修正前臺灣地區與大陸地區人民關
    係條例處罰。又被告行為後，刑法亦於94年2 月2 日修正公
    布，95年7 月1 日施行，其中：(一)修正前刑法第33條第5 款
    規定：「罰金：1 元以上」，而依修正後刑法第33條第5 款
    規定：「罰金：新臺幣1,000 元以上，以百元計算之。」，
    比較刑法第214 條、修正前臺灣地區與大陸地區人民關係條
    例第79條第1 項所定之罰金法定刑最低額，修正後之規定並
    未較有利於被告；(二)刑法第28條關於共同正犯之規定修正限
    縮於共同實行犯罪行為者，始成立共同正犯，並排除陰謀犯
    、預備犯之共同正犯，是刑法修正後共同正犯之範圍已有減
    縮，屬法律變更，仍有新舊法比較適用之問題，本件被告不
    論依修正前後之刑法規定均構成共同正犯，新舊法比較結果
    ，修正後之刑法對被告並無較有利之情形；(三)被告所犯刑法
    第216 條、第214 條與修正前臺灣地區與大陸地區人民關係
    條例第79條第1 項之罪間，互有方法結果之牽連關係（詳後
    述），依修正前即行為時之刑法規定，應從一重之罪處斷；
    修正後之刑法既已刪除牽連犯之規定，則所犯上述各罪應依
    數罪併罰之規定分論併罰，比較新舊法之規定，修正後之規
    定並非較有利於被告。綜其全部罪刑之結果而為比較，以修
    正前之舊法較有利於被告，應一體適用修正前之刑法規定論
    處，先予敘明。
四、按大陸地區人民非經主管機關許可，不得進入臺灣地區，臺
    灣地區與大陸地區人民關係條例第10條第1 項定有明文。被
    告為使大陸地區人民薛經英得以入境臺灣地區，以徒具外觀
    合法形式之結婚，使薛經英得以探親為由申請來臺，藉以規
    避對大陸地區人民進入臺灣地區之管制，實質上形同以非法
    手段使大陸地區人民進入臺灣地區（最高法院92年度臺上字
    第40號、94年度臺上字第1064號判決意旨參照）。次按戶籍
    登記簿為戶政機關公務員職務上所掌之公文書，戶政機關對
    於被告與大陸女子薛經英是否為夫妻關係，並無實質審查權
    。是核被告甲○○所為，係犯刑法第216 條、第214 條之行
    使使公務員登載不實文書罪及修正前臺灣地區與大陸地區人
    民關係條例第79條第1 項之違反不得使大陸地區人民非法進
    入臺灣地區規定罪。被告上開行使使公務員登載不實公文書
    犯行，與薛經英、林德富、綽號「小李」之成年男子間；被
    告上開違反不得使大陸地區人民非法進入臺灣地區規定犯行
    ，與林德富、綽號「小李」之男子間，均有犯意之聯絡及行
    為之分擔，皆為共同正犯。被告所犯明知為不實之事項而使
    公務員登載於職務上所掌公文書之低度行為，應為行使該項
    文書之高度行為所吸收，不另論罪（聲請簡易判決處刑原記
    載2 罪分論併罰，經公訴檢察官當庭更正為吸收關係）。被
    告於92年6 月16日委託不知情之劉芊蘭向移民署承辦之公務
    員行使前述登載不實事項之戶籍謄本，應論以間接正犯。被
    告所犯行使使公務員登載不實公文書罪與修正前臺灣地區與
    大陸地區人民關係條例第79條第1 項之違反不得使大陸地區
    人民非法進入臺灣地區規定罪間，有方法目的之牽連關係，
    應依修正前刑法第55條牽連犯之規定，從一重之修正前臺灣
    地區與大陸地區人民關係條例第79條第1 項不得使大陸地區
    人民非法進入臺灣地區罪處斷。被告以假結婚方式使大陸地
    區人民薛經英得以探親為由入境臺灣地區，係違反臺灣地區
    與大陸地區人民關係條例第15條第1 款之規定，應依同條例
    第79條第1 項之規定論處，檢察官聲請簡易判決處刑書雖未
    就被告上開違反不得使大陸地區人民非法進入臺灣地區規定
    之犯行提起公訴，惟此部分與被告前開論罪科刑之行使使公
    務員登載不實文書罪間，有牽連犯之裁判上一罪關係，為起
    訴之效力所及，本院自得合一審判，附此敘明。爰審酌被告
    利用假結婚之不法手段，使大陸地區人民薛經英非法進入臺
    灣地區，所為破壞婚姻制度，並影響戶政機關之戶籍管理，
    及其犯後坦承犯行、態度尚稱良好、教育程度為國小肄業等
    一切情狀，量處如主文所示之刑。又被告行為時之刑法第41
    條第1 項前段規定：「犯最重本刑為5 年以下有期徒刑以下
    之刑之罪，而受6 個月以下有期徒刑或拘役之宣告，因身體
    、教育、職業、家庭之關係或其他正當事由，執行顯有困難
    者，得以1 元以上3 元以下折算一日，易科罰金。」，而被
    告行為時之易科罰金折算標準，依修正前罰金罰鍰提高標準
    條例第2 條（現已刪除）規定，係就其原定數額提高1 百倍
    折算1 日，則本件被告行為時之易科罰金折算標準，應以銀
    元300 元即新臺幣900 元折算1 日。被告行為後，刑法第41
    條第1 項前段修正為：「犯最重本刑為5 年以下有期徒刑以
    下之刑之罪，而受6 個月以下有期徒刑或拘役之宣告者，得
    以新臺幣1 千元、2 千元或3 千元折算1 日，易科罰金。」
    ，比較修正前後之易科罰金折算標準，修正後之規定並未較
    有利於被告，仍應適用修正前刑法第41條第1 項前段及刪除
    前之罰金罰鍰提高標準條例第2 條，定其折算標準。再
    本件被告犯罪時間在96年4 月24日以前，核與中華民國96年
    罪犯減刑條例第2 條第1 項第3 款所定減刑條件相符，爰依
    同條例第7 條之規定，於裁判時，減其宣告刑2 分之1 ，併
    諭知易科罰金之折算標準。
據上論斷，應依刑事訴訟法第452 條、第273 條之1 第1 項、第
299 條第1 項前段，修正前臺灣地區與大陸地區人民關係條例第
79條第1 項，刑法第2 條第1 項前段、第11條前段、刑法第216
條、第214 條，修正前刑法第28條、第55條、第41條第1 項前段
，刑法施行法第1 條之1 第1 項、第2 項前段，罰金罰鍰提高標
準條例第2 條（刪除前），中華民國96年罪犯減刑條例第2 條第
1項 第3 款、第7 條、第9 條，判決如主文。
本案經檢察官乙○○到庭執行職務。
中    華    民    國    97    年    1     月    16    日
                  刑事第二庭    法  官  王  素  珍
以上正本證明與原本無異。
如不服本判決，應於判決收受後10日內，向本院提出上訴狀（須
附繕本）。
                                書記官  吳  伊  婷
中    華    民    國    97    年    1     月    16    日
附錄本案論罪科刑法條：
中華民國刑法第214條
明知為不實之事項，而使公務員登載於職務上所掌之公文書，足
以生損害於公眾或他人者，處3 年以下有期徒刑、拘役或5 百元
以下罰金。
中華民國刑法第216條
行使第210條至第215條之文書者，依偽造、變造文書或登載不實
事項或使登載不實事項之規定處斷。
修正前臺灣地區與大陸地區人民關係條例第79條第1項
違反第15條第1款規定者，處5年以下有期徒刑、拘役或科或併科
新臺幣50萬元以下罰金。


司法院資訊處製作；財團法人民間司法改革基金會備份。
